臺灣高等法院民事判決  九十年度重訴字第二九號
      原      告    華旗飲水機有限公司
      法定代理人    黃泰洋
      被      告    花旗飲水機有限公司
      法定代理人    甲○○
右當事人間因侵權行為損害賠償事件，本院判決如左︰
    主    文
被告應連帶給付原告新臺幣拾萬元，及自八十九年十月二十五日起，至清償日止，
按週年利率百分之五計算之利息。
原告其餘之訴駁回。
訴訟費用由被告連帶負擔壹拾分之，餘由原告負擔。
原告假執行之聲請駁回。
    事實及理由
一、程序方面：
  (一)按「訴訟全部或一部之裁判，以他訴訟之法律關係是否成立為據者，法院得在他
    訴訟終結前，以裁定停止訴訟程序。前項規定，於法律關係應由法院以外之機關
    確定其是否成立者，準用之。」，民事訴訟法第一百八十二條固有明文規定。但
    為本訴訟先決問題之法律關係是否成立，在本訴訟法院本可自為裁判，若因裁定
    停止訴訟程序當事人將受延滯之不利益時，仍以不裁定停止訴訟程序為宜（最高
    法院三十年度抗字第一０五號判例意旨參照）。被告請求本院於其向經濟部智慧
    財產局所提起撤銷原告之「施與受」圖樣著作權之行政爭訟程序，及經臺灣臺北
    地方法院移轉臺灣士林地方法院審理之請求確認原告之「施與受」圖樣著作權不
    存在事件確定前，裁定停止本件訴訟程序云云。惟本件系爭著作權是否存在之爭
    執，依卷內兩造有關之攻擊防禦方法資料，已達可裁判之程度，本院得自行審認
    ，且經濟部智慧財產局對於被告請求撤銷原告系爭著作權之前揭檢舉案件，認為
    應俟本件判決確定再處理，亦有該局九十年十一月二十七日（九０）智著字第０
    九０００一０八五八─五號函在卷可稽，是裁定停止訴訟程序當事人將受延滯之
    不利益，並無裁定停止訴訟程序之必要，被告之前揭請求，不應准許。
  (二)按訴之變更或追加，非經他造同意，不得為之，但擴張、減縮應受判決事項之聲
    明者，不在此限，民事訴訟法第二百五十五條第一項第三款定有明文。原告於提
    起本件訴訟時請求被上訴人應給付新臺幣（下同）二千五百萬元及其利息，嗣於
    本院審理時，不變更訴訟標的，減縮請求為一百萬元及其利息，核屬應受判決事
    項聲明之減縮，依上開法條之規定，自應准許。
  (三) 按「訴訟標的既未變更，在當事人僅就事實上或法律上之陳述有所更正，應認
     為無礙。」（最高法院十九年度第七八六號判例要旨參照）。本件原告起訴時
     ，主張被告甲○○係被告花旗飲水機有限公司（下稱花旗公司）之董事長，渠
     等應就本件侵害原告如附圖一所示之著作權之行為，負連帶損害賠償責任，其
     陳述係依著作權法第八十八條之規定為請求，嗣於本院九十年五月七日言詞辯
     論期日時，補充其法律上之陳述，關於被告花旗公司部分之請求，除原有著作
     權法第八十八條之規定，另補充主張依民法第二十八條之規定，揆諸前揭說明
     ，應予准許。
二、本件原告主張：原告與被告花旗公司曾簽立特約專售合約書（下稱專售合約書）
    ，約定被告花旗公司專門經銷原告之產品，被告甲○○係被告花旗公司之負責人
    ，明知「施與受圖」（如附圖一所示）係原告享有著作權之圖樣，現仍在著作權
    期間內，而原告僅同意被告花旗公司於販售原告產品時可使用「施與受圖」，被
    告甲○○竟自民國八十八年間起，擅自改作該圖樣著作（如附圖二所示），於出
    水管與水杯間加繪一滴「水」，並於水杯加繪六條斜線，並使用於被告花旗公司
    所銷售之其他廠牌之飲水機，及維修業務所用之維修更換濾材紀錄卡（以下簡稱
    保養大卡）、維修單及貼紙上，係抄襲改作原告享有著作權之前揭「施與受圖」
    ，並非各自獨立完成相同或極相似之創作，被告甲○○雖抗辯係獨立創作，惟其
    本係原告之職員，所經營之被告花旗公司又係原告之經銷商，該「施與受圖」之
    全貌，被告甲○○知之甚詳，如何謂獨立創作，且其對此又未曾舉證以實其說。
    是被告甲○○之改作行為已嚴重侵害原告之合法權益。又原告所提供予被告花旗
    公司之客戶名單係原告自八十二年間即有之原有客戶，未有其他廠牌之飲水機，
    縱嗣後其中原客戶改使用其他廠牌飲水機，而仍由被告花旗公司維修保養者，亦
    不足為原告同意被告花旗公司使用於其他廠牌之飲水機之證明，被告甲○○及花
    旗公司故意隱藏時間差距與原有客戶汰換之事實，全無可採。被告甲○○於三重
    市公所、三重安養堂使用之維修單載有被告甲○○擅自改作之「施與受圖」，業
    經原告於告訴前即拍攝存證。至於被告所提出之美國加州聖馬可市之美國NIMBUS
    WATER  SYSTEMS, INC.（下稱NIMBUS公司）商標（如附圖三所示），雖與原告之
    「施與受圖」相似，但該NIMBUS公司之商標圖並非臺灣知名之商標圖樣，則其於
    國際上之知名度如何則不可知，原告未曾聽說該公司，更遑論見過該公司之商標
    圖樣，該公司之商標圖樣是否同受著作權保護，被告亦均未曾說明。又該NIMBUS
    公司商標圖樣登記日為民國八十二年（即西元一九九三年），而第一次使用日係
    六十五年，實則所謂「第一次使用日」為該公司所自行陳報，並非有證據或法律
    上之擔保，故被告據此主張，該NIMBUS公司之商標完成日早於原告之「施與受圖
    」著作完成日，即屬無據。被告甲○○係被告花旗公司之董事，其侵害原告之前
    揭著作權，依民法第二十八條規定，被告花旗公司應與被告甲○○負連帶賠償之
    責任，爰依著作權法第八十八條、民法第二十八條之規定請求賠償等情，並聲明
    (一)被告應連帶給付原告新臺幣（下同）一百萬元，暨起訴狀繕本送達翌日起至清
    償日止，按週年利率百分之五計算之利息。(二)原告願供擔保請准宣告假執行。
三、被告則以：原告之「施與受」圖樣著作與被告維修卡上之圖樣並不相同，係被告
    甲○○獨立創作，其中水滴及水杯上之斜線係被告所加，為原告「施與受圖」所
    無，被告甲○○並無重製原告著作之情形，而原告不僅同意被告可使用「施與受
    」圖樣於原告廠牌之飲水機，亦可使用在其他廠牌之飲水機上，又原告於本院刑
    事庭所提出的「專售合約」，其中多處文字均遭原告擅自塗改或刪除，並未經兩
    造蓋章確認，其非事實甚明，另原告所謂「施與受」圖樣著作乃抄襲自NIMBUS公
    司之商標圖樣（見附圖三），早在民國六十八、六十九、七十一年（即西元一九
    七九年、一九八○年及一九八二年）已分別刊登於美國Water conditioning雜誌
    ，故應無保護必要，被告亦已依法提出檢舉以撤銷其著作權，況該圖樣係直接取
    自一般各種廠牌之擺設式飲水機的出水管部分實用物品造型形狀，以及一般盛水
    之紙杯或塑膠杯的造型形狀而得，顯然違反著作權法第三條第一項第一款之規定
    ，既係直接沿用實物而不具獨創性或原創性之創作要件。被告甲○○使用系爭原
    告「施與受圖」係基於原告之授權，此可從原告所交付被告之客戶名單內有其他
    非原告代理之廠牌客戶，且使用於服務範圍及銷售其他廠牌飲水機，亦均未逾越
    授權範圍，原告所提出之專售合約上多處刪除係原告於事後未經原告同意所為，
    不生效力。被告甲○○使用有一滴水之「施與受圖」，係經原告所同意，在原告
    終止兩造間之專售合約後，被告甲○○即已停止使用原告「施與受圖」並以黑墨
    塗抹，但因維修單為油質，塗抹之黑墨容易掉去，但此種情形非被告甲○○所為
    。原告於刑事案件所提出之三重市公所及三重安養堂內之維修卡均與事實不符等
    語置辯，並聲明(一)原告之訴及其假執行之聲請均駁回。(二)如受不利判決，被告願
    供擔保請准宣告免為假執行。
四、本院依職權調閱臺灣板橋地方法院檢察署八十八年度偵字第一九四０七號、八十
    九年度偵字第六０九九號、臺灣板橋地方法院八十九年度易字第一六五０號、本
    院八十九年度上易字第三七五九號等案卷。
五、兩造不爭執之事實：
    原告設立於七十三年二月十五日，係經營各種飲水機、淨水器、熱水器、開水機
    之製造、裝配、修理、買賣業務、與前項有關進出口貿易代理業務、以及水處理
    工程承包及其設備與環保設備按裝業務；被告花旗公司則設立於八十二年一月十
    五日，負責人即董事為甲○○，經營各種飲水機及其零件設備製造加工買賣及保
    養業務、各種濾水材料、淨水器買賣業務、中央飲水系統設備設計按裝買賣及保
    養業務、前各項有關產品之設備器材買賣業務、代理國內外前各項有關產品經銷
    報價及投標業務、以及前各項有關產品之進出口貿易業務。原告就其「施與受圖
    」享有圖樣著作之著作權，期間為自七十四年十二月十日起至一百零四年十二月
    十日。又原告與被告花旗公司曾於八十四年一月十七日簽訂前揭專售合約書，約
    定由被告花旗公司經銷原告之產品。嗣原告於八十八年七月一日以華旗字第０七
    ０二號函，終止兩造間之專售合約關係等情，兩造所不爭執，並有經濟部公司執
    照影本二紙（臺灣板橋地方法院八十九年度易字第一六五○號刑事卷第七十一頁
    、臺灣板橋地方法院檢察署八十八年度偵字第一九四○七號偵查卷第三十頁）、
    內政部台內著字第六三七六三號著作權執照（臺灣板橋地方法院檢察署八十八年
    度偵字第一九四○七號偵查卷第十五頁）、華旗飲水機特約專售合約書（臺灣板
    橋地方法院八十九年易字第一六五○號刑事卷第七十三至七十七頁）、八十七年
    七月一日終止函（臺灣板橋地方法院八十九年度易字第一六五○號刑事卷第四十
    一頁）等件附前揭刑事案卷可按，堪信為真實。
六、原告主張兩造曾簽立特約專售合約書，約定被告花旗公司專門經銷原告之產品，
    其負責人被告甲○○明知「施與受圖」係原告享有著作權之圖樣，現仍在著作權
    期間內，而原告僅同意被告花旗公司於販售原告產品時可使用「施與受圖」，被
    告甲○○竟自八十八年間起，擅自改作該圖樣著作用於保養大卡、維修單及貼紙
    上，並再將之使用於原告以外廠牌之飲水機，侵害其「施與受圖」著作權等語。
    被告則以原告之「施與受」圖樣著作與被告維修卡上之圖樣並不相同，被告甲○
    ○並無重製原告著作之情形，而原告不僅同意被告花旗公司可使用「施與受」圖
    樣於原告廠牌之飲水機，亦可使用在其他廠牌之飲水機上，又原告於本院刑事庭
    所提出的前揭專售合約，其中多處文字均遭原告擅自塗改或刪除，並未經兩造蓋
    章確認，其非事實甚明，另原告所謂「施與受」圖樣著作乃抄襲NIMBUS公司之商
    標圖樣，其早在民國六十八、六十九及七十一年已分別刊登於Water     condi-
    tioning雜誌，故應無保護必要，被告亦已依法提出檢舉以撤銷其著作權，況該
    圖樣係直接取自一般各種廠牌之擺設式飲水機的出水管部分實用物品造型形狀，
    以及一般盛水之紙杯或塑膠杯的造型形狀而得，顯然違反著作權法第三條第一項
    第一款之規定，既係直接沿用實物而不具獨創性或原創性之創作要件云云。經查
    ：
  (一)按著作之改作權屬於原著作權人，非經原著作權人之同意或授權不得擅自將原著
    作予以改作成衍生著作，著作權法第二十八條定有明文。又表達實用物品形狀之
    「設計」，且「涉及本體形貌以外之意義」，非屬圖樣著作之範圍（行政法院七
    十五年度判字第一八三０號判決意旨參照）。而所謂實用物品形狀之設計，例如
    包裝盒之製作、禮盒、化妝盒內部放置形狀之設計等是。查原告自七十四年十二
    月十日起至一○四年十二月十日止享有系爭「施與受」圖樣著作權，如前所述，
    而該圖樣雖取自擺設式飲水機的出水管部分及水杯之造型，惟水杯並非擺設式飲
    水機之一部分，是此圖樣仍屬將飲水機出水管及水杯二者予以結合並予以抽象性
    的創作，非單純直接沿用實物形狀而已，其具創作性甚明，且該「施與受圖」非
    「表達實用物品形狀之『設計』」，亦未涉及飲水機出水管及水杯以外之意義，
    觀諸該「施與受圖」僅有抽象之飲水機出水管及水杯之輪廓自明，揆諸前揭說明
    ，該「施與受圖」自非實用物品形狀之設計，被告抗辯系爭「施與受圖」係實用
    物品形狀，此不具獨創性或原創性之創作要件云云，洵無足取。又被告甲○○自
    承如附表二所示之圖樣係其自行印製使用於保養大卡、維修單及貼紙上，而兩圖
    樣相較，除原告之圖樣著作無一點水，且無圖框，茶杯之七條斜線傾斜度略有不
    同，被告甲○○所使用之圖樣有一點水，圖樣底部尚有斜線外，其餘均相同，應
    可認為有相當程度的相似性，自無創新性。矧被告甲○○原任職於原告，於八十
    一年離職後即經銷原告之產品，於八十二年一月十五日成立被告花旗公司後，並
    曾與原告簽訂經銷合約，是被告應知悉「施與受圖」係原告享有著作權之圖樣甚
    明，則被告甲○○使用如附表二所示之圖樣，主觀上難謂無抄襲改作之嫌。被告
    辯稱如附表二所示有一滴水及繪有斜線水杯圖樣，應是被告甲○○之獨立創作，
    受著作權法之保護云云，並不可採。
  (二)按著作權法所稱之著作，係指屬於文學、科學、藝術或其他學術範圍之創作，著
    作權法第三條第一項第一款定有明文。是凡具有原創性之人類精神上創作，且達
    足以表現作者之個性或獨特性之程度者，即享有著作權。苟非抄襲或複製他人之
    著作，縱二作相同或極相似，因二者均屬創作，皆應受著作權法之保護（最高法
    院八十一年台上字第三○六三號判決、八十九年度台上字第二七八七號要旨參照
    ）。被告抗辯原告所謂「施與受」圖樣著作乃抄襲自NIMBUS公司所使用之如附圖
    三所示圖樣，而NIMBUS公司早在民國六十八、六十九、七十一年已先後將其所有
    之圖樣刊登於Water conditioning雜誌，故應無保護必要，被告已依法提出檢舉
    以撤銷其著作權云云，其固提出Water conditioning雜誌內文三紙、台大醫學院
    生化研究所「烏腳病之研究報告」中呂鋒洲所著「烏腳病患區井水中螢光物質之
    研究：利用逆滲透法之原理去除螢光物質」一文、及普健水純化機（The Nimbus
    Advanced Reverse Osmosis Drinking Water System）廣告資料為證（見本院卷
    第一八三至一八八頁、第一五八至一六五頁）。惟原告之「施與受」圖樣著作與
    如附圖三所示之圖樣雖僅有盛水杯內為斜線或陰影之別，惟普健水純化機固係於
    五十七年（即西元一九六八年）研製而成，然與NIMBUS公司及原告所使用之圖樣
    究屬二事，自不得以有該純水機即謂有該圖樣存在。又據被告所提西元一九七九
    年、一九八○年及一九八二年之Water conditioning雜誌內文雖刊登有NIMBUS公
    司之如附圖三所示圖樣，惟該雜誌係在美國發行，且被告所提出之前揭雜誌影本
    ，係影印自臺灣大學圖書館，被告復未能證明該雜誌除收藏於該圖書館內，亦流
    通於市面，而為原告主觀上知悉而加以抄襲；而台大醫學院生化研究所「烏腳病
    之研究報告」中呂鋒洲所著「烏腳病患區井水中螢光物質之研究：利用逆滲透法
    之原理去除螢光物質」一文則無登載NIMBUS公司之如附圖三所示圖樣；至普健水
    純化機之廣告資料並無日期之記載亦不足以證明被告所稱為真實，揆諸前揭說明
    ，是不得僅以原告所有如附圖一所示圖樣與NIMBUS公司所有如附圖三所示圖樣客
    觀上之相似，即認定原告主觀上有抄襲之情事，被告既不能舉證以實其說，其所
    辯即無足取。
  (三)原告主張兩造曾簽訂前揭專售合約，約定被告花旗公司專門經銷原告之產品，原
    告僅同意被告花旗公司於販售原告產品時可使用「施與受圖」等語，被告則以原
    告不僅同意被告花旗公司可使用「施與受」圖樣於原告廠牌之飲水機，亦可使用
    在其他廠牌之飲水機上，該專售合約中多處文字均遭原告擅自塗改或刪除，並未
    經兩造蓋章確認，其非事實甚明。況原告提供給被告之客戶名單，不僅包括出售
    原告廠牌之客戶，尚包括出售其他廠牌之客戶在內，原告當初提供客戶名單給被
    告時，即曾言明，該等客戶之飲機，均由被告花旗公司負責維修保養，且依統一
    發票資料所載，原告有將他牌物品與零件（如OASIS冷熱飲水機、電解水生成器
    、CLACOOL、P.C瓶、絲膜濾心、不外漏裝置與溫度表等）出售予被告花旗公司，
    足證原告同意被告花旗公司維修保養其他廠牌情形，被告甲○○當然可以使用原
    告附有「施與受圖」之保養單及維修卡云云。惟：
  1.依原告與被告花旗公司於八十四年一月十七日所簽訂之前揭專售合約第一條約定
    ：「：：：甲方（即花旗公司）願意專售乙方（即原告）產品，決不陳列推銷乙
    方已有生產或進口之其他產牌產品：：：」、第八條第一款約定：「甲方不得於
    營業場所、倉庫銷售非乙方品牌之成品及零件組件如仿冒濾材及仿冒品零件」、
    同條第五款約定：「甲方若有違反上述情事發生，則視為違約。甲方願放棄獎勵
    金，乙方得採取下列措施：1.違約一次，罰款新台幣一萬元整。2.違約二次（累
    計），罰款新台幣一萬元整。3.違約三次（累計），罰款新台幣五萬元整。4.違
    約四次（累計），沒收保證金並終止本合約」，可見被告花旗公司僅能專售原告
    之產品，不能出售其他廠牌產品。被告甲○○於臺灣板橋地方法院刑事庭雖辯稱
    ：「（法官問：有無說你們經銷商不能賣其他公司的產品？）當初有提到，但經
    過我們的爭取，他有同意我們可以經銷其他公司的產品，時間約在八十二年初」
    、「〔法官問：為何與華旗公司（即原告）簽訂的專售合約書記載不得販賣其他
    品牌的產品？〕合約書是先出來，然後我們再去爭取」、「我沒有請他再修改合
    約書內容」等語（見臺灣板橋地方法院八十九年度易字第一六五○號刑事卷第一
    ○九頁），然依該合約書所載之日期為八十四年一月十七日，而被告自承係八十
    二年開始經銷，如原告於八十二年初即同意被告花旗公司可經銷其他公司之產品
    ，則於八十四年簽合約時，被告甲○○應會要求原告修正，更何況該合約第八條
    並設有違反專售合約之罰款規定，足見原告並未同意被告花旗公司可以販售其他
    廠牌之商品，是被告此部分所辯，顯不可採。又被告雖對於就合約條文是否刪除
    而生爭執，惟未能提出所執有之合約以供查對，其空言抗辯，實難採信。再者，
    縱認該刪除文字係契約內容，然原告之產品為飲水機及相關器材，他牌飲水機乃
    原告產品之「代替品，互補品或相關競爭品」，被告花旗公司自應受合約第八條
    本文專售條款之限制而不得銷售，衡諸常理，原告實無可能同意被告花旗公司將
    系爭「施與受」圖樣，用於被告花旗公司不得銷售之他牌飲水機上之可能，被告
    此抗辯，洵無足取。
  2.被告所提出原告提供之客戶名單固包括非以原告為代理商之賀眾牌、東龍牌、
    OASIS牌、凱旋牌、西德開水機、圓山牌、CUNO牌、日本淨水器，（見本院八十
    九年度上易字第三七五九號刑事卷第二三一至二五○頁），惟僅佔極少數，其中
    大部分採用OASIS牌及日本淨水器之客戶之維修卡，於「更換日期」欄並無紀錄
    ，且該客戶名冊資料中「更換日期」欄之記載時間均於八十一年底前，被告花旗
    公司既自承係八十二年開始經銷，則尚難因該客戶名冊中載有採用非以原告為代
    理商之其他品牌之客戶，即以此為原告同意於保養大卡上使用載有「施與受圖」
    於他牌飲水機之理由，是被告此部分之抗辯，委無可採。
  3.OASIS冷熱飲水機，乃原告擔任進口商，由美國原裝進口；電解水生成器，乃原
    告擔任經銷商，由日本原裝進口；CLACOOL乃日本進口濾水器，絲膜濾心乃此濾
    水器之濾心；P.C瓶乃一般玻璃瓶，不外漏裝置係與P.C瓶合併使用，由美國原裝
    進口；溫度計則為德國進口之飲水機零件。以上除P.C瓶外，均為原告進口之外
    國產製品，為被告所不爭執，被告甲○○並非將「施與受圖」用於此等外國產製
    品上，更無從以此推論原告同意被告花旗公司將「施與受圖」用於他牌飲水機；
    又P.C瓶雖非外國產製品，僅係單純之玻璃瓶，但被告甲○○亦並非將「施與受
    圖」用於P.C瓶上，亦無從推論原告同意被告花旗公司將「施與受圖」用於他牌
    飲水機，是被告所辯，並不可採。
  4.另證人即被告之員工陳麗如於本院刑事庭中證稱：「八十六年夏天，告訴人黃泰
    洋（即原告之法定代理人）的兒子黃元麟與江文碧有到公司，向甲○○索取紀錄
    卡及維修單，他們一來就要電腦資料，甲○○有給他們」（見本院八十九年度上
    易字第三七五九號刑事卷第五十六之一頁），亦僅足以證明原告責由黃元麟與江
    文碧向被告甲○○取走被告花旗公司紀錄卡及維修單並知悉被告甲○○使用該改
    作之圖樣而已，不足以證明原告同意被告甲○○使用於他牌飲水機上，而為有利
    於被告之認定。
七、原告主張被告甲○○自八十八年間起，擅自改作原告享有著作權之「施與受」圖
    樣著作，已嚴重侵害原告之合法權益，致原告受有四百六十四萬一千一百二十八
    元之營業損失，爰請求被告連帶賠償一百萬元等語，並提出八十四年至八十七年
    份之營業人銷售額與稅額申報書為證。按因故意或過失不法侵害他人之著作財產
    權或製版權者，負損害賠償責任。數人共同不法侵害者，連帶負賠償責任。如被
    害人不易證明其實際損害額，得請求法院依侵害情節，在新臺幣一萬元以上五十
    萬元以下酌定賠償額，如損害行為屬故意且情節重大者，賠償額得增至新台幣一
    百萬元，著作權法第八十八條第一項、第三項定有明文。次按法人對於其董事或
    其他有代表權之人因執行職務所加於他人之損害，與該行為人連帶負賠償之責任
    ，民法第二十八條亦有明文。又按因故意或過失，不法侵害他人之權利者，負損
    害賠償責任；因侵權行為所發生損害賠償之債，固須損害之發生與侵權行為間有
    相當因果關係始能成立，惟所謂相當因果關係，係以行為人之行為所造成之客觀
    存在事實，為觀察之基礎，並就此客觀存在事實，依吾人智識經驗判斷，通常均
    有發生同樣損害結果之可能者，該行為人之行為與損害間，即有因果關係（最高
    法院七十六年台上字第一五八號判決意旨參照）。查：
  (一)本件被告甲○○為被告花旗公司之董事，明知「施與受圖」係原告享有著作權之
    圖樣，竟擅自改作並使用，業經認定如前，且被告甲○○所擅自重製改作之「施
    與受圖」，係用於被告花旗公司之維修業務，其係於執行職務於加損害於原告，
    堪予認定。是被告甲○○、花旗公司依前揭第八十八條第一項後段、民法第二十
    八條之規定，應負連帶損害賠償責任。原告主張其受有四百六十四萬一千一百二
    十八元之營業損失，固提出前揭申報書為證，然營業額之變動所涉之因素多端，
    自市場之變化，以至原告本身之經營能力不一，而原告復未能證明其減少之營業
    額與全部或一部與被告之侵害行為有相當因果關係，則其以營業額之減少全部為
    所受損害，難認有據。
  (二)本件原告之負責人黃泰洋於臺灣板橋地方法院刑事庭審理時固稱被告甲○○於八
    十二年開始經銷時，就口頭上反對被告甲○○使用「施與受圖」等語，惟未舉證
    以實其說，迨至八十八年七月一日原告始以書面發函終止，如前所述，嗣於八十
    八年七月二十八日下午四時許，經警持臺灣板橋地方法院檢察署檢察官搜索票至
    被告花旗公司營業處所之儲藏室執行搜索，查獲保養大卡一千張（其上改作之施
    與受圖已經挖除）及維修單五十本（其上改作之施與受圖已經挖除），如前所述
    。足見被告甲○○印製前揭侵害原告「施與受圖」之前揭保養大卡及維修單為數
    不少，且被告花旗公司本係原告之經銷商，其違反兩造間之前揭專售合約，並將
    之使用前揭侵害原告著作權之保養大卡、維修單於原告以外廠牌飲水機，並從事
    與原告相同之銷售飲水機業務，對於原告之客戶自造成相當程度之混淆，對於原
    告應構成相當之損害，惟原告對於所受之損害難以證明實際之損害額，爰依前揭
    第三項前段規定，審酌被告甲○○故意擅自改作原告享有著作權之「施與受圖」
    圖樣，及上揭使用情事，尚難認被告之情節重大等情，酌定被告應連帶賠償之金
    額為三十萬元，至原告依前揭第八十八條第三項後段之規定，請求酌定賠償額一
    百萬元，自有未洽。原告請求數額逾三十萬元部分，為無理由。
八、綜上所述，原告主張被告甲○○係被告花旗公司之負責人，渠等自八十八年間起
    ，於執行職務時，擅自改作原告「施與受」圖樣著作，並用於保養大卡、維修單
    及貼紙上，並再將之使用於原告以外廠牌之飲水機，侵害其著作權，並造成原告
    之損害，被告應連帶負損害賠償責任等語，為可採。被告抗辯均委無足取。從而
    ，原告本於著作權法第八十八條規定、民法第二十八條，請求被告連帶給付三十
    萬元，及自八十九年十月二十五日起至清償日止，按週年利率百分之五計算之利
    息，自無不合，應予准許。原告逾此數額之請求，為無理由，應予駁回；此部分
    假執行之聲請亦失所依附，應併予駁回。又對於財產權訴訟之第二審判決，如因
    上訴所得受之利益，不逾新台幣一百萬元者，不得上訴。上揭規定之數額，司法
    院得因情勢需要，以命令減至新台幣五十萬元，或增至一百五十萬元，民事訴訟
    法第四百六十六條第一、三項明文規定，且司法院於九十一年一月二十九日以（
    九一）院台廳民一字第０三０七五號函將上揭規定之上訴第三審之利益額數，提
    高為新台幣一百五十萬元。本件原告就其勝訴部分，雖陳明願供擔保請准宣告假
    執行，經核其勝訴部分，金額並未逾一百五十萬元，兩造均不得上訴，業已確定
    ，自無宣告假執行之必要，應予駁回。
九、本案事證已臻明確，兩造其餘主張、陳述及所提之證據，經審酌後認與判決結果
    不生影響，爰不一一論述，附此敘明。
十、據上論結，本件原告之訴為一部有理由，一部無理由，依民事訴訟法第七十九條
    但書、第八十五條第二項，判決如主文。
中      華      民      國    九十一    年      五      月   二十一   日
                              民事第十五庭
                                  審判長法  官  劉  靜  嫻
                                        法  官  李  錦  美
                                        法  官  吳  光  釗
右正本依原本作成。
不得上訴
中      華      民      國    九十一    年      五      月   二十七   日
                                        書記官  于      誠
